【裁判字號】    98,台上,4053
【裁判日期】    980716
【裁判案由】    違反毒品危害防制條例
【裁判全文】
最高法院刑事判決            九十八年度台上字第四０五三號
上  訴  人  甲○○
            乙○○（原名潘柏宏）
上 列一 人
選任辯護人  洪文佐律師
上列上訴人等因違反毒品危害防制條例案件，不服台灣高等法院
高雄分院中華民國九十八年四月二十三日第二審更審判決（九十
七年度上更(一)字第二六二號，起訴案號：台灣高雄地方法院檢察
署九十四年度偵字第五０八０、五０八一號），提起上訴，本院
判決如下：
    主  文
原判決撤銷，發回台灣高等法院高雄分院。
    理  由
本件原判決認定上訴人甲○○、乙○○與周承勳（另案審理）共
同基於製造第二級毒品甲基安非他命（下稱安非他命）之犯意聯
絡，自民國九十三年十二月間起，利用成型壓模機、製藥模具、
烤箱、吹風機、攪拌器、乾燥劑、塑膠容器等物，在高雄市○○
路二十四巷一號六樓之二，由周承勳負責收集原料並攪拌合成，
潘柏宏負責壓模、挖模，甲○○以日曬及吹風機，使其乾硬成形
等方式，分工合作，打錠製造安非他命四、五百顆，因未成功，
予以拋棄。嗣因製造過程吵雜，遭鄰居反應，恐事跡敗露，遂將
製造器具及第四級毒品麻黃鹼、苯巴比妥等原料，搬至潘柏宏在
高雄縣仁武鄉○○村○○○街三十二之二號住處，繼續製造安非
他命。迄九十四年二月二十五日，為警在甲○○之高雄市苓雅區
○○○路六十三號十五樓之四０及高雄縣仁武鄉○○村○○街一
０二號四樓住處內，查獲安非他命半成品八包（共3790公克）、
原料五包（共毛重2475.86 公克），及製造工具模具等物；同日
在潘柏宏高雄縣仁武鄉○○村○○○街三十二之二號住處，查獲
成型壓模機等物。因而撤銷第一審關於上訴人二人製造第二級毒
品部分之無罪判決，改判論處其二人共同製造第二級毒品，未遂
罪刑（甲○○累犯）。固非無見。
惟查：(一)、科刑判決所認定之事實與所採之證據，不相適合，即
屬證據上理由矛盾，其判決當然為違背法令。原判決理由說明：
上開事實，業據上訴人二人分別於警詢、偵查中坦承不諱（原判
決第三頁第六行以下）。然上訴人二人均稱著手製造者係「搖頭
丸即MDMA」（見潘柏宏警卷第一三、一四頁，甲○○警卷第一二
、一三頁），偵查中亦就檢察官有關製造搖頭丸之訊問為證言（
見偵字第五０八一號卷第一三頁、偵字第五０八０號卷第一一頁
），而非安非他命，原判決之論敘即與卷內證據資料不符。又原
判決事實欄未認定上訴人二人以扣案之「毛刷十二把」為供犯罪
所用之物，卻以此為製造安非他命之工具，於理由及主文諭知沒
收，有判決理由矛盾之違法。(二)、無期徒刑不得加重，刑法第六
十五條第一項定有明文。原判決認甲○○犯製造第二級毒品未遂
罪，為累犯，依刑法第四十七條規定加重其刑（原判決第四頁倒
數第八行以下），即就無期徒刑併予加重，亦難謂適法。(三)、有
罪之判決書，對於被告有利之證據不採納者，應說明其理由，為
刑事訴訟法第三百十條第二款所明定。故有罪判決書對於被告有
利之證據，如不加採納，必須說明其不予採納之理由，否則即難
謂無判決不備理由之違誤。鑑定人闕山仲於第一審證稱扣案工具
、原料等尚無法直接證明是用來製造安非他命等語。原判決就此
有利於上訴人之證言，何以不足採納，全未說明其理由，有判決
理由不備之違法。以上或係上訴意旨所指摘，或為本院得依職權
調查之事項，應認原判決關於上訴人二人製造安非他命部分，仍
有撤銷發回更審之原因。
據上論結，應依刑事訴訟法第三百九十七條、第四百零一條，判
決如主文。
中    華    民    國  九十八  年    七    月   十六   日
                      最高法院刑事第十一庭
                          審判長法官  石  木  欽
                                法官  洪  佳  濱
                                法官  韓  金  秀
                                法官  呂  丹  玉
                                法官  段  景  榕
      本件正本證明與原本無異
                                      書  記  官
中    華    民    國  九十八  年    七    月  二十二  日
                                                      Q


司法院資訊處製作；財團法人民間司法改革基金會備份。
